【裁判字號】    88,竹簡,606
【裁判日期】    890211
【裁判案由】    損害賠償
【裁判全文】
臺灣新竹地方法院民事判決  八十八年度竹簡字第六○六號
    原      告  華南產物保險股份有限公司
    法定代理人  丙○○
    送達代收人  甲○○
    被      告  乙○○
右當事人間損害賠償事件，本院判決如左：
    主      文
被告應給付原告新台幣捌萬柒仟捌佰玖拾捌元，及自民國八十八年九月十四日起至清
償日止按週年利率百分之五計算之利息。
原告其餘之訴駁回。
訴訟費用由被告負擔百分之六十；餘由原告負擔。
本判決第一項於原告以新台幣參萬元供擔保後，得假執行。
原告其餘假執行之聲請駁回。
    事實及理由
一、原告之聲明：（一）被告應給付原告新台幣（下同）十五萬一千八百五十七元及
    自本件起訴狀繕本送達翌日起至清償日止按週年利率百分之五計算之利息。（二
    ）原告願供擔保請求准予宣告假執行。
二、事實摘要：
（一）原告主張被告於民國（下同）八十六年十月十四日上午三時五十分許，酒後駕
      駛車號ＯＤ─二七０營業用小客車，沿新竹市○○路由北往南方向行駛，途經
      光復路與大學路交叉口欲左轉大學路時，原應注意酒後不得駕車，並讓直行車
      先行，且依當時情形，並無不能注意之情事，被告竟疏於注意及此，酒後駕車
      並貿然左轉迴車，適對由訴外人柯清波駕駛車號ＬＯ─六五九五號自用小客車
      （下稱系爭小客車）沿光復路由南往北方向行駛，原告因上開駕駛疏失致所駕
      營業用小客車撞擊系爭小客車，致上開自小客車受有損害，因訴外人柯清波曾
      就上開自小客車與原告訂定汽車保險契約，故上開自小客車所需之修理費用扣
      除被保險人應自負額三千元共計十五萬一千八百五十七元業由原告全數支付，
      從而原告依保險法第五十三條取得代位求償之權利，為此依法提起本件訴訟請
      求判決如訴之聲明。
（二）被告則以當時並無號誌，且伊自光復路之左轉專用道左轉進入大學路時，曾注
      意並無來車始左轉等語置辯。
三、法院之判斷：
（一）按因故意或過失不法侵害他人之權利者，負損害賠償責任，民法第一百八十四
      條第一項前段定有明文。本件原告主張之事實，業據提出估價單、統一發票、
      賠款滿意書、行車執照及汽車保險單影本各一件為證，被告雖否認有何駕駛過
      失，並以：當時並無號誌，且伊自光復路之左轉專用道左轉進入大學路時，曾
      注意並無來車始左轉等語置辯，然本院依職權向新竹市警察局第二分局函調本
      件車禍之現場相關資料，業經該分局八十八年十月二十八日竹市警二分刑字第
      一九四九五號函覆在案，經核其中肇事現場圖以觀，雖與原告主張之情大致相
      符，惟亦發現被告駕駛營業用小客車已有開始轉彎之跡象，且被告係酒後駕車
      ，其於系爭事故發生時，經測其吐氣所含之酒精濃度已達每公升零點五二毫克
      ，亦有酒精濃度測試單在卷足憑。按汽車駕駛人飲酒後其吐氣所含酒精成份超
      過每公升零點二五毫克以上者，不得駕車，且汽車行駛至交岔路口轉彎時，轉
      彎車應讓直行車先行，道路交通安全規則第一百一十四條第二款、第一百零二
      條第一項第六款分別定有明文，再按「被保險人因保險人應負保險責任之損失
      發生，而對第三人有損害賠償請求權者，保險人得於給付保險金後代位行使被
      保險人對於第三人之請求權。」保險法第五十三條第一項前段定有明文；而此
      項法定代位權之行使，有債權移轉之效果，故保險人於給付賠償金後，被保險
      人對於第三人之損害賠償請求權即移轉於保險人，最高法院六十九年度台上字
      第九二三號著有判例。本件被告於前開時地駕車，自應注意上述規定，且依當
      時並無不能注意之情形，竟疏未注意，酒後駕車並未禮讓直行車貿然左轉，致
      發生本件車禍，然被告所駕小客車亦已開始轉彎，訴外人柯清波亦有駕車未注
      意車前狀況之過失，是被告上述駕車不當應係本件車禍之肇事原因，應負百分
      之七十之過失責任，訴外人柯清波駕駛系爭小客車係本件車禍之肇事次因，應
      負百分之三十之過失責任，而臺灣省竹苗區車輛行車事故鑑定委員會之鑑定結
      果恰與本院認定相同，有該委員會八十九年一月十日竹鑑字第八八一一０二號
      函在卷足憑，是被告應就訴外人柯清波所受之損害負損害之責，已堪認定；又
      本件原告既已依系爭保險契約給付訴外人柯清波所駕駛之上開汽車之修理費用
      ，其主張依保險法第五十三條第一項規定代位行使訴外人柯清波對於被告之損
      害賠償請求權，當非法所不許。
（二）原告所受之損害，茲分述如下：
  １．按因故意或過失，不法侵害他人之權利者，負損害賠償責任，民法第一百八十
      四條第一項前段定有明文，被告就系爭小客車之毀損既有過失，原告自可依侵
      權行為之法律關係，請求被告賠償損害。原告主張系爭小客車因本件事故支出
      之修復費用為十五萬一千八百五十七元之事實，業據其提出估價單、發票各一
      份為證，被告就上開單據未表示爭執，是關於原告主張修車工資（包括塗裝費
      用）三萬五千八百元部分，應全數認係其所受之損害。
  ２．按物被毀損時，被害人除得依民法第一百九十六條請求賠償外，並不排除民法
      第二百十三條至第二百十五條之適用。依民法第一百九十六條請求賠償物被毀
      損所減少之價額，得以修復費用為估定之標準，但以必要者為限（例如︰修理
      材料以新品換舊品，應予折舊），此有最高法院七十七年度第九次民事庭會議
      決議可資參照。本件原告所受之損害，關於修車零件費用十一萬九千零五十七
      元部分，因原告系爭車輛為八十六年二月十五日領照使用，有原告提出之行車
      執照一件足參，至本件車禍發生時（八十六年十月十四日），系爭車輛使用期
      間已有八月，依前揭說明，自應折舊，即原告以新品取代舊品間之差價應予扣
      除，本院依行政院公布之固定資產耐用年數表及固定資產折舊率表，採定率遞
      減法計算其折舊，上開零件之折舊額為二萬九千二百八十八元，（其計算方式
      為︰折舊應為119057×0.369×8/12=29288元， 元以下四捨五入），是原告就
      零件修理費所受之損害，應係八萬九千七百六十九元。
    綜上所述，原告請求之修理費用合計應以十二萬五千五百六十九元為度，方認係
    其所受損害；然訴外人即被保險人柯清波駕車與有過失，係本件車禍之肇事次因
    ，應負百分之三十之過失責任，業如前述，是依民法第二百十七條第一項之規定
    ，本院自得依比例減輕被告賠償金額，即被告應負賠償金額應為八萬七千八百九
    十八元（即百分之七十比例計算）。
（三）從而，本件原告請求被告給付八萬七千八百九十八元，及自起訴狀繕本送達之
      翌日即八十八年九月十五日起算之法定遲延利息，即無不合，所訴應予准許；
      至其逾此範圍之請求，核屬無據，所訴應予駁回。
（四）原告陳明願供擔保，聲請宣告假執行，經核其勝訴部份，合於法律之規定，爰
      酌定相當之擔保金額宣告之；其餘假執行之聲請，因訴之駁回而失所依附，不
      予准許。
（五）結論：本件原告之訴為一部有理由，一部無理由，並依民事訴訟法第七十九條
      但書、第三百九十條第二項，判決如主文。
中      華      民      國    八十九    年      二      月     十一     日
                                  臺灣新竹地方法院新竹簡易庭
~B法      官  鍾啟煌
右為正本係照原本作成。
如對本判決上訴，須於判決送達後二十日內向本院提出上訴狀。
~B法院書記官  鄭姿萍
中      華      民      國    八十九    年      二      月     十五     日


司法院資訊處製作；財團法人民間司法改革基金會備份。
